【裁判字號】    95,上訴,485
【裁判日期】    950626
【裁判案由】    偽造文書等
【裁判全文】
臺灣高等法院臺南分院刑事判決         95年度上訴字第485號
上  訴  人  臺灣嘉義地方法院檢察署檢察官
被      告  甲○○
上列上訴人因被告偽造文書等案件，不服臺灣嘉義地方法院95年
度訴字第108號中華民國95年3月30日第一審判決（起訴案號：臺
灣嘉義地方法院檢察署95年度偵字第1197號），提起上訴，本院
判決如下：
    主  文
上訴駁回。
    事  實
一、甲○○曾因90年間毒品危害防制條例案件，經原審以90年度
    易字第1012號判處有期徒刑7月確定，又因91年間違反電信
    法案件，經原審以91年度訴字第224號判處有期徒刑6月確定
    ，再經原審以91年度聲字第657號定其應執行有期徒刑1年確
    定，於92年8月3日因縮短刑期執行完畢，猶不知惕勵，明知
    其父余清吉於81年10月8日自任要保人、以甲○○為被保險
    人，向南山人壽保險股份有限公司（下稱：南山人壽公司）
    投保新20年限期繳費特別增值分紅終身壽險，並附加個人人
    身意外平安保險（保單號碼：Ｚ000000000號）等情。甲○○
    因缺錢花用，竟基於行使偽造私文書之犯意及意圖為自己不
    法所有之概括犯意，先於93年12月間某日，在其位於桃園縣
    中壢市之租屋處，冒用其父余清吉名義，在「南山人壽公司
    契約變更申請書」（下稱「契約變更申請書」）之要保人簽
    名欄，偽造其父「余清吉」之署押，表示余清吉同意將上開
    契約要保人變更為甲○○之意，而偽造上開契約變更申請書
    之文書，旋於同年月28日，前往南山人壽公司中壢分公司元
    化通訊處，向該處業務員朱震宇佯稱受余清吉之委任，代為
    申請將要保人變更為甲○○，並將上揭偽造之「契約變更申
    請書」私文書提出以行使，致使不知情之朱震宇及南山人壽
    承辦人員誤信為真，允其所請，而將上開保險契約要保人變
    更為甲○○，均足以生損害於余清吉及南山人壽公司之契約
    權益。而後甲○○即先於94年1月10日，以自己名義填具保
    單借款合約書，持以向南山人壽公司辦理保單借款新台幣（
    下同）66,000元，而以此方式詐欺款項，致該公司陷於錯誤
    ，准許貸款而交付該等款項；嗣又再於94年2月1日，以自己
    名義填寫終止保險契約申請書，持以向南山人壽公司辦理上
    開保險契約之終止，而以此方式詐領解約金，致使南山人壽
    公司陷於錯誤，而將解約金23,489元如數交付甲○○，合計
    詐得89,489元。嗣因南山人壽公司向臺灣嘉義地方法院對余
    清吉提起確認之訴，傳喚甲○○到庭作證而知悉上情。
二、案經南山人壽公司訴請臺灣嘉義地方法院檢察署檢察官偵查
    起訴。
    理  由
一、被告甲○○經合法傳喚，無正當理由未於審判期日到庭，惟
    據其前於本院準備程序到庭，就上開冒用其父余清吉名義，
    變更上開保險契約之要保人，而偽造該契約變更申請書，並
    持以行使，及如何詐騙南山人壽公司，得款合計89,489元等
    事實，均坦承不諱，核與証人即告訴人南山人壽公司於偵查
    中之指訴，及證人余清吉於偵查中之證述相符，並有南山人
    壽公司新20年限期繳費特別增值分紅終身壽險保險單，個人
    人身意外平安保險保險單、契約變更申請書、保單借款合約
    書、保單借款明細表、終止保險契約申請書、終止保險契約
    明細表等資料影本各1份附卷可稽，足徵被告之自白與事實
    相符。本件事證明確，被告犯行足堪認定。
二、核被告所為，係犯刑法第216條、第210條之行使偽造私文書
    罪及同法第339條第1項之詐欺取財罪。被告偽造「余清吉」
    署押之行為，係偽造私文書之階段行為，又被告偽造私文書
    之低度行為，為行使偽造私文書之高度行為所吸收，均不另
    論罪。被告先後2次詐欺取財犯行，時間緊接，所犯構成要
    件相同之罪名，顯係出於概括犯意為之，應依連續犯之規定
    論以一罪，並加重其刑。再者，被告所犯行使偽造私文書之
    犯行，係為連續詐欺取財之手段，所犯上開2罪，有手段、
    目的之牽連關係，應從一重之行使偽造私文書罪處斷。另被
    告曾因90年間毒品危害防制條例案件，經原審以90年度易字
    第1012號判處有期徒刑7月確定，又因91年間違反電信法案
    件，經原審以91年度訴字第224號判處有期徒刑6月確定，再
    經原審以91年度聲字第657號定其應執行有期徒刑1年確定，
    於92年8月3日因縮短刑期執行完畢，有臺灣嘉義地方法院檢
    察署刑案資料查註紀錄表、臺灣高等法院被告全國前案記錄
    表在卷可參，其於受有期徒刑之執行完畢後5年內再犯本件
    有期徒刑以上之罪，為累犯，應依刑法第47條規定，加重其
    刑。
三、原審以被告罪証明確，因予適用刑法第216條、第210條、第
    339條第1項、第219條、第55條、第47條、第41條第1項前段
    、罰金罰鍰提高標準條例第1條、第2條之規定；並審酌被告
    犯罪之動機、智識程度、身分、目的、手段、所獲金額，對
    於他人契約權益造成不利影響，且已損及他人對於文書真正
    之信賴，犯後承認犯行等一切情狀，量處有期徒刑四月，並
    諭知易科罰金之折算標準；並就「契約變更申請書」上偽造
    之「余清吉」之簽名1枚，依同法第219條宣告沒收。經核原
    審認事用法並無不當，量刑亦稱妥適，檢察官依告訴人之請
    求上訴，並以原審量刑過輕而指摘原判決不當。然被告詐欺
    所得僅89,489元，所得非鉅，犯後又坦承其事，原審量處上
    開徒刑，並無過輕之情事，檢察官上訴，並無理由，應予駁
    回。
四、被告經合法傳喚，無正當之理由不到庭，爰不待其陳述，逕
    行判決。
據上論結，應依刑事訴訟法第368條、第371條，判決如主文。
本案經檢察官張太龍到庭執行職務。
中    華    民    國    95    年    6    月    26    日
                  刑事第四庭    審判長法  官  吳志誠
                                      法  官  蔡美美
                                      法  官  陳珍如
以上正本證明與原本無異。
如不服本判決，應於收受本判決後十日內向本院提出上訴書狀。
其未敘述上訴理由者並得於提起上訴後十日內向本院補提理由書
狀（均須按他造當事人之人數附繕本）「切勿逕送上級法院」。
                                      書記官  岑  玢
中    華    民    國    95    年    6    月    26    日
附錄：本判決論罪科刑法條
中華民國刑法第210條
(偽造變造私文書罪)
偽造、變造私文書，足以生損害於公眾或他人者，處 5 年以下有
期徒刑。
中華民國刑法第216條
(行使偽造變造或登載不實之文書罪)
行使第 210 條至第 215 條之文書者，依偽造、變造文書或登載
不實事項或使登載不實事項之規定處斷。
中華民國刑法第339條
(普通詐欺罪)
意圖為自己或第三人不法之所有，以詐術使人將本人或第三人之
物交付者，處5年以下有期徒刑、拘役或科或併科1千元以下罰金
。
以前項方法得財產上不法之利益或使第三人得之者，亦同。
前二項之未遂犯罰之。


司法院資訊處製作；財團法人民間司法改革基金會備份。
